【裁判字號】    98,訴,2906
【裁判日期】    981216
【裁判案由】    偽造有價證券
【裁判全文】
臺灣臺中地方法院刑事判決              98年度訴字第2906號
公  訴  人  臺灣臺中地方法院檢察署檢察官
被      告  甲○○
指定辯護人  本院公設辯護人  蔡育萍
上列被告因偽造有價證券案件，經檢察官提起公訴（98年度偵字
第1279號），本院判決如下：
    主    文
甲○○意圖供行使之用，而偽造有價證券，處有期徒刑貳年，緩
刑參年。
偽造如附表所示本票上「楊炎玲」為發票人名義之偽造部分沒收
。
    犯罪事實
一、甲○○因積欠呂隆債款，竟意圖供行使之用及意圖為自己
    不法之所有，基於偽造有價證券之犯意，於民國91年4月29
    日下午某時，在其位於臺中市西屯區○○○路○段122之19號
    5 樓之1「問聞社企業有限公司」之辦公室，在附表所示之
    本票發票人欄上，偽造其前妻楊炎玲之簽名及指紋捺印各1
    枚，而偽造楊炎玲為共同發票人之有價證券本票1張，並將
    之交付予呂隆而行使之，供作債務之擔保。
二、案經本院職權函送臺灣臺中地方法院檢察署檢察官偵查起訴
    。
    理    由
一、證據能力部分：按當事人、代理人或辯護人於法院調查證據
    時，知有第159條第1項不得為證據之情形，而未於言詞辯論
    終結前聲明異議者，視為有前項之同意，刑事訴訟法第159
    條之5第2項定有明文。此乃係基於證據資料愈豐富，愈有助
    於真實發現之理念，酌採當事人進行主義之證據處分權原則
    ，並強化言詞辯論主義，透過當事人等到庭所為之法庭活動
    ，在使訴訟程序順暢進行之要求下，承認傳聞證據於一定條
    件內，得具證據適格。此種「擬制同意」，因與同條第一項
    之明示同意有別，實務上常見當事人等係以「無異議」或「
    沒有意見」表示之，斯時倘該證據資料之性質，自起訴書之
    記載而了解，或偵、審中經檢察官、審判長、受命法官告知
    ，或被告逕為認罪答辯或有類似之作為、情況，即可認該相
    關人員於調查證據之時，知情而合於擬制同意之要件（最高
    法院96年度台上字第4174號判決要旨參照）。查本件檢察官
    、被告及其辯護人於本院準備程序及審判期日均未對本院下
    述所引用之證據表示意見，且迄至言詞辯論終結前亦未聲明
    異議，本院審酌該等證據資料製作時之情況，尚無違法不當
    及證明力明顯過低之瑕疵，且為證明被告之犯罪事實存否所
    必要，認為以之作為證據應屬適當，揆諸前開說明，自均具
    證據能力。
二、認定犯罪事實所憑之證據及理由：
    (一)被告於偵訊、本院準備程序及審理時，均坦承全部之犯行
      。
    (二)證人呂隆、楊炎玲、游秀琴於偵查中經具結之證述。
    (三)扣案之上開本票1紙可證。
    (四)據此，堪認被告上開自白內容，應與事實相符，而可採信
      ，並足資採為其論罪科刑之依據。
三、論罪科刑的理由：
    (一)新舊法比較部分：按刑法業於94年2月2日經修正公布，並
      於95年7月1日起施行，被告於行為後，法律已有變更。且
      按行為後法律有變更者，適用行為時之法律；但行為後之
      法律有利於行為人者，適用最有利於行為人之法律，刑法
      第2條第1項定有明文；復按比較新舊法，應就罪刑有關之
      共犯、未遂犯、想像競合犯、牽連犯、連續犯、結合犯，
      以及累犯加重、自首減輕暨其他法定加減原因（如身分加
      減）與加減例等一切情形，本於統一性及整體性原則，綜
      其全部罪刑之結果而為比較（最高法院95年5月23日第8次
      刑庭會議決議參照）。而本件經比較如下：
      1.新修正刑法已刪除第55條關於牽連犯之規定，本件被告
        所犯偽造有價證券罪及詐欺取財罪間，具有牽連犯之關
        係，依修正前即行為時之規定，應從一重論以偽造有價
        證券罪處斷；而依修正後之刑法既已刪除牽連犯之規定
        ，則所犯上述2罪應依數罪併罰之規定分論併罰。比較
        新舊法之規定，應以修正前之規定有利於被告。
      2.刑法第201條第1項、第339條第1項均定有罰金刑，依修
        正後刑法施行法增訂第1條之1規定：「（第1項）中華
        民國94年1月7日刑法修正施行後，刑法分則編所定罰金
        之貨幣單位為新臺幣。（第2項）94年1月7日刑法修正
        時，刑法分則編未修正之條文定有罰金者，自94年1月7
        日刑法修正施行後，就其所定數額提高為30倍。但72
        年6月26日至94年1月7日新增或修正之條文，就其所定
        數額提高為3倍」，及刑法第33條第5款修正為：「主刑
        之種類如下：5、罰金：新臺幣1千元以上，以百元計算
        之」等規定觀之，依修正前後之法律，所定罰金刑之最
        高度額雖屬相同，然依被告行為時即修正前刑法第33條
        第5款規定之罰金最低額銀元1元，並提高10倍計算，前
        開罰金刑之最低額為銀元10元，即新臺幣30元，較之修
        正後之新臺幣1千元為低。因此，比較上述修正前、後
        之刑罰法律，自應以被告行為時即修正前關於科處罰金
        刑之法律較有利於被告。
      3.經綜合比較結果，以修正前之規定有利於被告，自應一
        體適用修正前刑法之規定。
    (二)按行使偽造有價證券，以取得票面價值之對價，固不另論
      詐欺罪，但如以偽造之有價證券供作擔保或作為新債清償
      而借款，則其借款之行為，為行使有價證券以外之另一行
      為，其間有方法結果關係，應論以詐欺罪之牽連犯（最高
      法院62年度第1次刑庭庭長會議決議、90年度台上字第541
      6號判決參照）。故核被告所為，係犯刑法第201條第1項
      之偽造有價證券罪、第339條第1項之詐欺取財罪。被告偽
      造署押之行為，為其偽造有價證券之階段行為；及其行使
      偽造有價證券之低度行為，為其偽造有價證券之高度行為
      所吸收，均不另論罪。被告所犯上開2罪間，有方法、結
      果之牽連關係，為牽連犯，應依修正前刑法第55條之規定
      從1重之偽造有價證券罪處斷。查被告偽造之本票面額雖
      為200萬元，但被告已於本院調解時與被害人楊炎玲達成
      調解，有本院98年度司中調字第1329號調解程序筆錄附於
      本院卷可按，而呂隆經本院合法傳喚則未到庭，則被告
      所為對於被害人所生之侵害程度尚非鉅大，然其所犯偽造
      有價證券罪之法定最輕本刑為有期徒刑3年，倘予以科處
      法定最低刑度仍嫌過重，而有情輕法重之情形，在客觀上
      足以引起一般人之同情，爰依刑法第59條之規定減輕其刑
      。另按裁判上一罪案件，檢察官就犯罪事實一部起訴者，
      依刑事訴訟法第267條規定，其效力及於全部，受訴法院
      基於審判不可分原則，對於未經起訴之其餘事實，應一併
      審判，此為犯罪事實之一部擴張；至於刑事訴訟法第300
      條所規定，有罪之判決，得就起訴之犯罪事實，變更檢察
      官所引應適用之法條者，係指法院在事實同一之範圍內，
      不變更起訴之犯罪事實；亦即在不擴張及減縮原訴之原則
      下，於不妨害基本社會事實同一之範圍內，始得自由認定
      事實，適用法律，不能混為一談，故就犯罪事實之擴張，
      依審判不可分原則，應一併審判，不發生變更起訴法條問
      題，最高法院92年度台上字第1841號判決可資參照。本案
      起訴書雖未提論及詐欺取財之犯行，但與起訴之行使偽造
      有價證券犯行既具裁判上一罪關係，本院自得併予審理，
      併此敘明。爰審酌被告犯罪之動機、目的、手段、其品行
      及智識程度、犯罪所生之損害、已與被害人楊炎玲達成調
      解，已如前述、及其犯後坦承犯行，態度尚佳等一切情狀
      ，量處如主文所示之刑。又被告犯罪之時間雖於96年4月
      24日以前，惟其中所犯刑法第201條之罪，經本院宣告之
      刑亦逾有期徒刑1年6月，依中華民國九十六年罪犯減刑條
      例第3條第1項第15款之規定，自不予減刑，併此敘明。末
      查被告前未曾因故意犯罪受有期徒刑以上刑之宣告，此有
      臺灣高等法院被告前案紀錄表及臺灣臺中地方法院檢察署
      刑案資料查註紀錄表在卷可稽，且被告已坦承犯行，並與
      被害人楊炎玲達成和解，足見其經此刑之宣告，應知警惕
      而無再犯之虞，故本院認所宣告之刑以暫不執行其刑為適
      當，爰依新修正刑法第74條第1項第1款（緩刑無庸比較新
      舊法）之規定併予宣告緩刑3年。
    (三)又偽造之有價證券固應依刑法第205條之規定沒收之，惟
      按票據之偽造或票據上簽名之偽造，不影響於真正簽名之
      效力，票據法第15條定有明文。本件如附表所示之本票，
      係以被告及證人游秀琴、楊炎玲為共同發票人，僅「楊炎
      玲」部分為偽造，其餘之簽名既為真正，是被告及游秀琴
      為發票人部分則仍屬有效之票據，不在應依法沒收之列（
      最高法院84年台上字第1550號判例可資參照），亦即如附
      表所示之本票上「楊炎玲」為發票人名義之偽造部分，應
      依刑法第205條規定宣告沒收。該本票偽造部分既經宣告
      沒收，其上偽造之「楊炎玲」署名一枚自當兼括及之，無
      庸再依刑法第219條之規定重複諭知沒收。
四、應適用之法條：
    (一)刑事訴訟法第299條第1項前段。
    (二)刑法第2條第1項、第201條第1項、第339條第1項、第59條
      、第205條、第74條第1項第1款、第2項第3款、修正前刑
      法第55條。
    (三)罰金罰鍰提高標準條例第1條前段。
本案經檢察官乙○○到庭執行職務。
中    華    民    國    98    年    12    月    16    日
                  刑事第十六庭  審判長法  官  巫淑芳
                                      法  官  劉麗瑛
                                      法  官  黃建都
以上正本證明與原本無異。
如不服本判決應於收受判決後10日內向本院提出上訴書狀，並應
敘述具體理由；其未敘述上訴理由者，應於上訴期間屆滿後20日
內向本院補提理由書（均須按他造當事人之人數附繕本）「切勿
逕送上級法院」。
                                      書記官  賴玉真
中    華    民    國    98    年    12    月    16    日
附錄本案論罪科刑法條全文
刑法第201條
意圖供行使之用，而偽造、變造公債票、公司股票或其他有價證
券者，處三年以上十年以下有期徒刑，得併科三千元以下罰金。
行使偽造、變造之公債票、公司股票或其他有價證券，或意圖供
行使之用，而收集或交付於人者，處一年以上七年以下有期徒刑
，得併科三千元以下罰金。
刑法第339條
意圖為自己或第三人不法之所有，以詐術使人將本人或第三人之
物交付者，處五年以下有期徒刑、拘役或科或併科一千元以下罰
金。
以前項方法得財產上不法之利益或使第三人得之者，亦同。
前二項之未遂犯罰之。
附表：
┌────┬────┬─────┬─────┬────┐
│ 發票日 │ 到期日 │票面金額  │票      號│ 受款人 │
├────┼────┼─────┼─────┼────┤
│91.4.29 │未記載  │二百萬元  │WG0000000 │ 未記載 │
└────┴────┴─────┴─────┴────┘


司法院資訊處製作；財團法人民間司法改革基金會備份。
